【裁判字號】    89,上易,1283
【裁判日期】    890801
【裁判案由】    傷害
【裁判全文】
臺灣高等法院臺中分院刑事判決                  八十九年度上易字第一二八三號
    上  訴  人
    即  自訴人  丙○○
    被      告  乙○○
右上訴人因傷害案件，不服台灣台中地方法院八十八年度自字第一三九三號，中華民
國八十九年三月十七日第一審判決（移送併辦案號：台灣台中地方法院檢察署八十九
年度偵字第二七三號），提起上訴，本院判決如左：
    主      文
上訴駁回。
    理      由
一、本案經本院審理結果，認被告乙○○（以下稱被告）被訴傷害犯行係屬不能證明
    ，其證據及理由，業據第一審判決書理由欄記載甚詳，爰引用之（如附件）。
二、自訴人上訴意旨略以：依自訴人提出之診斷證明書、驗傷診斷書影本以觀，其受
    傷部位及嚴重程度，顯係遭人毆打所致，原審未察認係自訴人與被告追打、閃躲
    間自己不慎摔下樓梯所致，顯有違誤云云；另請求傳喚甲○○以證警員丁○○所
    為有利被告之證詞不實。惟查：自訴人自訴其受傷部位及嚴重程度，無非以提出
    驗傷診斷書、診斷證明書影本各一份可證為其主要論據，惟在場目擊證人警員丁○○及張哲成均已供證並未看到被告毆打自訴人情事在卷，此外並無其他事證足
    資認定被告有自訴人所指之犯行，自難僅憑自訴人之唯一指訴即遽認其受傷係被
    告有傷害行為所致，已據原審判決理由論述甚詳。另經本院傳訊甲○○證稱：我
    當天不在現場，是後來自訴人告訴我她受傷，八十八年十一月四日，我帶自訴人
    到派出所找蘇警員，他說當時如果他不去處理的話，可能自訴人會被打死等語（
    見本院卷第三十三頁）。惟甲○○既未直接在場目睹事情發生經過，其所為證言
    屬傳聞證據，縱然屬實，亦僅足以證明證人即警員丁○○曾到場處理雙方糾紛，
    亦非足以證實自訴人為被告所傷害之犯罪事實，要難僅依其聽聞證人丁○○表示
    若非經阻止，自訴人可能會被打死云云，即認證人丁○○所言不實，而為被告不
    利之認定。原審以被告不能證明犯罪，依刑事訴訟法第三百零一條第一項規定，
    諭知無罪之判決，經核認事用法，並無不合，自訴人上訴意旨仍執前詞，指摘原
    判決不當為無理由，應予駁回。
三、據上論斷，應依刑事訴訟法第三百七十三條、第三百六十八條，判決如主文。
中      華      民      國    八十九     年      八     月      一      日
                                  臺灣高等法院臺中分院刑事第一庭
                                        審判長法  官  陳  紀  綱
                                              法  官  陳  登  源
                                              法  官  蕭  錦  鍾
右正本證明與原本無異。
不得上訴。
                                              書記官  蘇  昭  文
中      華      民      國    八十九     年      八     月      二      日
                                                                        Ｉ
台灣台中地方法院刑事判決                        八十八年度自字第一三九三號
    自  訴  人  丙○○  住台中市○○街○段七巷十五號九樓
    代  理  人  林開福律師
                劉惠娟律師
    被      告  乙○○  男  三十七歲（民國○○○年○月○日生）
                        國民身分證統一編號：Ｚ000000000號
                        住台中市○○街○段七巷七號五樓
右列被告因傷害案件，經自訴人提起自訴，及台灣台中地方法院檢察署檢察官移送併
案審理（八十九年度偵字第二七三號），本院判決如左：
    主  文
乙○○無罪。
    理  由
一、自訴意旨略以：自訴人丙○○與被告乙○○同為台中市○○街「健康世界」大樓
    住戶，自訴人於九二一震災後擔任大樓管理委員，被告則已擔任管理委員達五年
    ，因大樓住戶反應對被告不滿，自訴人曾要求其辭職，嗣後即風聞被告欲對自訴
    人不利，自訴人乃於民國八十八年十一月三日晚上十時三十分許，前往被告住處
    欲說明，被告卻於自訴人進入其家中玄關時，即以拳頭毆打自訴人頭部、用腳踢
    自訴人腹部，並將自訴人推出門外撞擊走廊牆壁，又推自訴人滾下樓梯，另名不
    詳姓名男子則以一雙硬質塑膠拖鞋向自訴人頭部丟擲二次，當時在被告屋內之蘇
    姓警員雖出面阻擋，自訴人仍受有頭部外傷併腦震盪及額部淤斑，兩手及左腳、
    左腿淤斑等傷害。因認被告涉犯傷害罪嫌云云。
二、按犯罪事實應依證據認定之，無證據不得推定其犯罪事實，又不能證明被告犯罪
    者，應諭知無罪之判決，刑事訴訟法第一百五十四條、第三百零一條第一項分別
    定有明文。又刑事訴訟法上所謂認定犯罪事實之證據，係指足以認定被告確有犯
    罪行為之積極證據而言，該項證據自須適合於被告犯罪事實之認定，始得採為斷
    罪資料；如未能發現相當證據，或證據不足以證明，自不能以推測或擬制之方法
    ，以為裁判之基礎；再告訴人之告訴，係以使被告受刑事追訴為目的，是其陳述
    是否與事實相符，仍應調查其他證據以資審認，最高法院二十九年上字第三一０
    五號、四十年台上字第八十六號、五十二年臺上字第一三００號分別著有判例可
    資參照。
三、本件自訴人認被告涉犯上開傷害罪嫌，無非以提出驗傷診斷書、診斷證明書影本
    各一份可證為其主要論據。訊據被告堅決否認有何傷害自訴人之行為，辯稱：之
    前因發放賑災物品事宜，自訴人至伊住處騷擾過好幾次，當日自訴人一進門就拉
    住伊胸口、脖子，伊將被告推出門外，但並未使自訴人撞到牆壁，即將門關上，
    第二次自訴人又來敲門，該名蘇姓警員要伊開門，但自訴人一進門又掐住伊脖子
    ，伊只是用手甩開，並將門關上，自訴人為何會摔到樓下，伊不知情等語。經查
    ，自訴人固提出記載當日伊受有頭部外傷併腦震盪，頸面部淤青二處，四肢部淤
    青六處、兩拇指甲下出血，背臂部淤青二處之診斷證明書、驗傷診斷書影本各一
    份，惟此僅足以證明被告受有傷害之情形，尚難據此即認係因被告為傷害之行為
    所致；其次，證人即當時在場之警員丁○○於偵查中已結證稱：之前被告與自訴
    人即曾發生衝突，被告稱遭自訴人騷擾才請伊排解，當日自訴人敲門經被告開門
    後，自訴人即大聲吼叫，被告要自訴人出去未果，自訴人且要打被告，被告將其
    推出關門後，自訴人又敲門，伊才提議出去談，到電梯口時自訴人抓住被告領口
    不放，被告掙扎將自訴人撥開，是自訴人自己不小心滾下五、六個台階，伊趕快
    下去扶起自訴人等情，當時在場之證人張哲成於偵查時及本院審理中亦均證稱：
    被告曾告知遭自訴人騷擾，當日自訴人至被告住處第一次敲門時即曾對被告拳打
    腳踢，第二次自訴人又敲門，被告與自訴人再外面樓梯間時，自訴人拉住被告且
    有打被告，但沒看見被告拉自訴人，因樓梯間很小且有四、五個人在場，自訴人
    與被告又互相閃躲，伊看不清楚自訴人如何摔下樓梯等語，此當時在場之二名證
    人均一致證述未看見被告有毆打或推自訴人摔下樓梯之行為，而自訴人當日確有
    毆打被告，致被告受有左眼膜下出血、胸部及四肢紅腫之傷害而經判處罪刑在案
    ，亦有本院八十九年度易字第一七六號判決書一份在卷可參，此均足見被告當時
    有於樓梯間閃避自訴人追打一節，應非虛妄，則自訴人是否與被告追打、閃躲間
    自己不慎摔下樓梯，且前述自訴人額部、手臂、背部之淤青及腦震盪之情形，是
    否係於摔下樓梯過程成傷，均非無可能，自難僅憑自訴人之唯一指訴即遽認其受
    傷係被告有傷害行為所致。至於被告對自訴人摔下樓梯之詳細情形於偵查中雖稱
    係自訴人喝酒，其開門時被告就滾到樓梯下，於本院訊問時又稱不知情云云，惟
    被告並無自證無罪之義務，如前述，在無其他積極證據足資證明被告確有為傷害
    行為之情形下，本諸罪疑唯輕原則，仍難認被告有何自訴人所指訴之犯行；另自
    訴人聲請傳喚證人甲○○部分，自訴人亦稱該證人於當日並未在場，其所欲證明
    曾聽聞證人丁○○表示若非經阻止，自訴人可能遭被告打死云云，更屬該證人之
    傳聞而無證據能力，本院認核無傳喚之必要，併此指明。此外，復查無其他積極
    證據足資認定被告有何自訴人所指犯行，本件不能證明被告犯罪，揆諸前開法條
    規定，自應諭知被告無罪之判決。
四、台灣台中地方法院檢察署檢察官以八十九年度偵字第二七三號移送併案審理者，
    與本案屬同一事實，自訴人雖提出告訴在先，然自訴人指訴之罪名屬告訴乃論之
    罪，本院自得審理，附此敘明。
據上論斷，應依刑事訴訟法第三百四十三條、第三百零一條第一項，判決如主文。
中      華      民      國    八十九    年      三      月     十七     日
                                    台灣台中地方法院刑事第一庭
                                        法  官  林  麗  真
右正本證明與原本無異。
如不服本判決，應於判決送達後十日內向本院提出上訴狀，上訴於臺灣高等法院臺中
分院( 須附繕本 )。
                                        書記官
中    華    民    國      八十九      年       三      月     二十     日


司法院資訊處製作；財團法人民間司法改革基金會備份。
